【裁判字號】    99,簡再,2
【裁判日期】    990930
【裁判案由】    營利事業所得稅
【裁判全文】
臺北高等行政法院判決
                                       99年度簡再字第2號
再審原告    甲○○
訴訟代理人  丙○○  ○○○
            蔡富強  律師
            黃麗蓉  律師
再審被告    財政部臺北市國稅局
代  表  人  乙○○○○○○住同上
上列當事人間因營利事業所得稅事件，再審原告對本院中華民國
96年7 月5 日95年度簡字第819 號判決，依行政訴訟法第273 條
第1 項第1 款提起再審之訴，經最高行政法院移送本院（該院98
年度裁字第3198號裁定）。本院判決如下：
    主  文
再審之訴駁回。
再審訴訟費用由再審原告負擔。
    事實與理由
一、行政訴訟法第273 條第1 項第1 款明文：「有左列各款情形
    之一者，得以再審之訴對於確定終局判決聲明不服。但當事
    人已依上訴主張其事由或知其事由而不為主張者，不在此限
    ：1.款所稱適用法規顯有錯誤者」，而再審之訴顯無再審理
    由者，得不經言詞辯論，以判決駁回之，亦有同法第278 條
    第2 項規定可據。而所謂適用法規顯有錯誤者，係指確定判
    決所適用之法規顯然不合於法律規定，或與司法院現尚有效
    之解釋，或本院尚有效之判例顯然違反者而言（參見最高行
    政法院97年判字第360 號判決），
二、本院95年度簡字第819 號事件，再審原告未依規定申請營業
    登記，擅自於民國（下同）81年度起至85年度間，以○○○
    氣功養生學會（下稱○○○）名義進、銷貨，未依法取得及
    給與他人憑證，案經法務部調查局臺北市調查處查獲，移由
    臺北市稅捐稽徵處審理，核定再審原告進貨未依法取得憑證
    新臺幣（下同）48,409,284元（不含稅，其中83年度為3,50
    3,000 元），銷貨未給與他人憑證62,617,424元（不含稅，
    其中83年度為4,492,824 元），除核定補徵營業稅3,130,87
    1 元外，並按漏稅額及進貨未依法取得憑證處以罰鍰，另通
    報再審被告就涉及營利事業所得稅部分依法處理。
  (1)再審被告以再審原告83年度漏報營業收入4,492,824 元，乃
    依同業利潤標準核定漏報所得額為404,354 元（營業收入4,
    492, 824元×淨利率9% =所得額404,354 元，行業代號5339
    -99 ），應納稅額91,088元，並加徵怠報金18,217元。再審
    原告不服，申請復查，經再審被告以95年4 月6 日財北國稅
    法字第0950205612號復查決定書（下稱原處分）准予追減所
    得額89,084元、怠報金4,454 元，變更核定所得額為315,27
    0 元，應納稅額為68,817元，怠報金為13,763元。
  (2)再審原告不服，提起訴願，經遭駁回提起行政訴訟，經駁回
    後（本院95年度簡字第819 號）提起上訴，亦經最高行政法
    院裁定駁回上訴確定（該院98年度裁字第951 號）。再審原
    告仍表不服，向最高行政法院對本院判決提起再審之訴、對
    最高行政法院裁定聲請再審，後者經最高行政法院裁定駁回
    （該院98年度裁字第3197號裁定），而前者經最高行政法院
    移送本院（該院97年度裁字第3198號裁定）。
  (3)再審原告陳述略以：原判決違背行政法院29年判字第13號
    、32年判字第18號、42年判字第16號判例，而有行政訴訟法
    第273 條第1 項第1 款適用法規顯有錯誤之再審理由（即刑
    事確定判決已經認定之事實，行政機關應以之為處理），而
    本案刑事判決已經認定無逃漏稅、無違稅捐稽徵法。再審
    被告以進貨金額推計等於銷貨金額，則營利所得本應為零，
    但卻依同業利潤標準另行核算營利所得，割裂認定事實，有
    違司法院釋字第385 號解釋，即所得稅法第24條、同法施行
    細則第31條，未依法審酌，自屬適用法規顯有錯誤。且再
    審被告就卷內證據未依法斟酌，違法行政訴訟法立法目的、
    證據法則及判例，適用法規顯有錯誤。進而陳明○○○並無
    營業行為，再審原告更未參與弟子間之互助代辦事項，自無
    營業稅及營利事業所得稅之問題；而聲明：請求廢棄本院95
    年度訴字第819 號確定判決。
三、按修正前行政訴訟法第28條第1 款所謂「適用法規顯有錯誤
    」，係指原判決所適用之法規與該案應適用之現行法規相違
    背，或與解釋判例有所牴觸者而言。至對法院證據取捨，事
    實認定職權行使之爭執，或對法律上見解之歧異有所爭執，
    要難謂適用法規錯誤，而據為再審之理由，有改制前行政法
    院83年度判字第1403號裁判供參。因此，再審原告所指稱
    原確定判決「以進貨金額推計等於銷貨金額，則營利所得本
    應為零，但卻依同業利潤標準另行核算營利所得，割裂認定
    事實」、「再審被告就卷內證據未依法斟酌」均屬對法院證
    據取捨，事實認定職權行使之爭執，要難謂適用法規錯誤，
    而據為再審之理由。關於以未取得憑證之進貨金額推計銷
    貨金額部分（核定原告進貨未依法取得憑證48,409,284 元
    ，不含稅，其中83年度為3,503,000 元，視為原告之銷貨金
    額，應補徵營業稅額更正為2,420,464 元等），業經再審原
    告循序另案提起行政訴訟（經最高行政法院94年11月11日94
    年度判字第1720號判決駁回確定在案），並非本確定事件（
    本院95年度簡字第819 號）爭執之範圍，自不容論述為本案
    再審之事由。關於再審原告另稱應受刑事判決所認定事實
    之拘束者；按刑事訴訟之目的為國家刑罰權之確認，而刑事
    責任採取罪刑法定主義，其證據之取捨更採嚴格之證明，與
    行政訴訟之目的不同，而行政訴訟所採與之證據法則亦非嚴
    格之證明，足認兩種訴訟程序之目的不同，證據採認之捨取
    標準不同，以致原確定判決所稱「然行政訴訴及刑事訴訟案
    件本可各自認定，本件應不受刑事判決所認定之事實拘束」
    者，是有其論述之依據，而於確定判決已詳細敘明採認（營
    利所得）之理由，自屬對法院證據取捨，事實認定職權行使
    之爭執，自非適用法規錯誤，而據為再審之理由。
四、綜上所述，再審原告之主張，均無可採，爰不經言詞辯論，
    駁回再審原告之訴。
五、據上論結，本件再審之訴顯無理由，爰依行政訴訟法第278
    條第2 項、第98條第1 項前段，判決如主文。
中    華    民    國    99    年    9     月    30    日
            臺北高等行政法院第七庭
                  法  官  陳心弘
上為正本係照原本作成。
本件以訴訟事件所涉及之法律見解具有原則性者為限，始得於本
判決送達後20日內向本院提出上訴狀並表明上訴理由，如已於本
判決宣示後送達前提起上訴者，應於判決送達後20日內補具上訴
理由（均按他造人數附繕本），且經最高行政法院許可後方得上
訴。
中    華    民    國    99    年    9     月    30    日
                  書記官  鄭聚恩

司法院資訊處製作；財團法人民間司法改革基金會備份。
